臺灣臺南地方法院刑事判決　　　　　　　96年度交易字第64號
公　訴　人　臺灣臺南地方法院檢察署檢察官
被　　　告　乙○○
上列被告因過失傷害案件，經檢察官提起公訴（96年度調偵字第
11號），本院判決如下：
    主  文
乙○○因過失傷害人，處拘役伍拾日，如易科罰金，以銀元參佰
元即新台幣玖佰元折算壹日，減為拘役貳拾伍日，如易科罰金，
以銀元參佰元即新台幣玖佰元折算壹日。
    事  實
一、乙○○明知駕駛人酒精濃度超過規定標準，即不能駕駛動力
    交通工具，仍於民國九十五年四月八日中午十二時許，在臺
    南市海濱「秋茂園」，應邀參加保誠人壽公司聚餐時，與丁○○ (涉嫌違反公共危險及過失傷害罪部分，經臺灣臺南地
    方法院檢察署檢察官分別為緩起訴處分、不起訴處分在案)
    共飲不知名之洋酒及啤酒。乙○○於同日下午四時許，明知
    此時之丁○○因先前飲用酒類，已經酒醉，顯然不能安全駕
    駛動力交通工具，而乙○○為車號六二０七－ＮＰ號自小客
    車之所有人，依法負有禁止酒精濃度超過法定標準之人駕駛
    其所有自小客車之注意義務，且可預見若由丁○○開車，將
    可能發生車禍而致他人死傷之結果，竟能注意而疏未注意低
    估可能產生之危險，貿然由酒醉狀態中之丁○○駕駛上開自
    小客車，載其沿臺南市○○路由北往南方向行駛，於同日下
    午四時三十分，行經同路段一０七號前，適丙○○騎乘車號
    ＬＢ九－０二一號重型機車，自與同平路交岔之道路由西往
    東方向駛來。丁○○本應注意汽車行駛時，駕駛人應注意車
    前狀況，隨時採取必要之安全措施，及汽車行駛至交岔路口
    ，其行進、轉彎，應遵守燈光號誌，而閃光黃燈係表示「警
    告」，車輛應減速接近，注意安全，小心通過等規定，且依
    當時情形亦無不能注意之情事，卻因受酒精影響而無法集中
    注意，疏未注意及此仍繼續前行，致追撞丙○○所騎乘車輛
    之左側車身，致其人車倒地，受有左側股骨骨折併髕骨肌腱
    部分斷裂之傷害。嗣經警到場處理，發現丁○○滿身酒味，
    經對丁○○進行呼氣中酒精濃度測試結果，其呼氣中酒精濃
    度高達每公升０．九八毫克。
二、案經丙○○、許金木、許劉婉訴由臺灣臺南地方法院檢察
    署檢察官偵查起訴。
    理  由
一、訊據被告乙○○固坦承九十五年四月八日中午十二時許與丁○○共飲洋酒及啤酒迄同日下午四時許，丁○○駕駛伊所有
    之六二０七－ＮＰ號自小客車載伊，嗣丁○○發生車禍致丙○○受傷之事實，惟矢口否認有何過失傷害犯行，辯稱伊上
    揭車子不是伊交給丁○○，係丁○○向伊借用後載伊的云云
    。經查：證人丁○○於本院審理時結證稱：「（從幾點開
    始喝酒？）從十二點多開始喝到四點多，詳細時間我忘記了
    ，一開始是先吃東西，後來才喝酒，當時我自認為我很清醒
    ，因為我也急著要去接孩子，但是當時乙○○因為喝得讓我
    感覺醉得比我還要嚴重，不然我不會說想要開那部車子，因
    為車子不是我的。」、「（車子確實是被告請你開的？）是
    的。」、「（你在檢察事務官陳述因為乙○○酒喝多了請你
    幫忙將他的車子開回家？）是的，因為我要回家，我要開他
    的車子先到我家，他自己再開車回他家。若他無法開車他自
    己想辦法，我管不著。」、「（你是否知道你們當天喝得是
    酒精濃度比較高的洋酒，而且喝了好幾個小時，你在偵查中
    陳述每個人約喝四分之三瓶，所以你與被告乙○○當時應該
    算是酒醉，是否如此？）我個人是喝了四分之三瓶，當時我
    與被告應該算是酒醉。」、「（被告當時應該也曉得你酒醉
    的狀況？）我看他醉的比我還要嚴重，他跟我說你趕著要回
    去的話，車子由你來開。」、「（你們結束喝酒之前乙○○
    有無一直與你共飲？）是的。」、「（你說你喝了威士忌四
    分之三瓶外，啤酒喝了多少？）應該二、三瓶左右。」、「
    （你喝啤酒的時候乙○○有無一起喝？）有的。」、「（在
    你看來在喝酒的那些朋友除了乙○○之外，其他人有無酒醉
    ？）我想其他人都差不多了。那四、五個人也感覺應該都醉
    了。」等語（見本院卷第四十至四十三頁），參以被告九十
    五年五月二十六日警詢初供末了經詢有無其他補充意見，被
    告隻字未提及上開辯解等情（見警卷第十四頁），足見被告
    明知丁○○因飲用酒類已經酒醉，不能安全駕駛動力交通工
    具，仍將其所有之六二０七－ＮＰ號自小客車，交由酒醉狀
    態中之丁○○駕駛甚明。上揭過失傷害之事實，業據告訴
    人丙○○警詢指訴甚詳，復有道路交通事故現場圖、道路交
    通事故調查報告表（一）（二）及國立成功大學醫學院附設
    醫院診斷證明書、刑法第一百八十五條之三案件測試觀察紀
    錄表各一紙及現場照片二十六幀附卷可參。再按汽車行駛時
    ，駕駛人應注意車前狀況，並隨時採取必要之安全措施；行
    駛至交叉路口時，應遵守燈光號誌；閃光黃燈係表示「警告
    」，車輛應減速接近，注意安全，小心通過；飲用酒類後所
    吐氣酒精濃度超過每公升０．二五毫克或血液中酒精濃度超
    過百分之０．０五以上者不得駕車，道路交通安全規則第九
    十四條第三項前段、第一０二條第一項第一款、第一百十四
    條第一款、道路交通標誌標線號誌設置規則第二百十一條第
    一項第一款分別定有明文，丁○○駕車自應注意上述道路交
    通安全之規定。又依卷附之交通事故調查報告表所載，本件
    肇事之時、地之天候、路況皆良好，則肇事彼時，丁○○並
    無不能注意之情事，竟疏未注意及此，不慎擦撞告訴人丙○○致其受有左側股骨骨折併髕骨肌腱部分斷裂之傷害，其顯
    有應注意能注意而不注意之過失責任，且丁○○與告訴人丙○○之受傷結果間，復具有相當因果關係。又按汽車所有
    人，明知汽車駕駛人有酒精濃度超過規定標準之情形，而不
    予禁止駕駛者，並吊扣其汽車牌照三個月，道路交通管理處
    罰條例第三十五條第一項第一款、第五項分別定有明文，即
    係科以汽車所有人應盡注意之義務，汽車所有人依上開法律
    規定，即負有禁止酒精濃度超過標準之人駕駛其所有汽車之
    義務，而被告竟能注意而疏未注意違反此注意義務，貿然同
    意由已飲用酒類、且呼氣中酒精濃度高達每公升０．九八毫
    克，顯然已無法安全駕駛動力交通工具之丁○○駕駛其所有
    之上開汽車，丁○○復有前一、所述之過失而肇事，並致告
    訴人丙○○致其受有左側股骨骨折併髕骨肌腱部分斷裂之傷
    害，被告亦有過失甚明。被告所辯顯係卸責之詞，不足採信
    ，事證明確，被告犯行應足認定。
二、被告行為後，刑法業於九十四年一月七日修正公布，並於九
    十五年七月一日施行，刑法第四十一條第一項前段易科罰金
    之規定業已修正變更，新法規定：「犯最重本刑為五年以下
    有期徒刑以下之刑之罪，而受六個月以下有期徒刑或拘役之
    宣告者，得以新臺幣一千元、二千元或三千元折算一日，易
    科罰金。」但依據舊法及修正前罰金罰鍰提高標準條例第二
    條前段規定，被告行為時易科罰金折算標準，應以銀元三百
    元折算一日，經折算為新臺幣後，應以新臺幣九百元折算一
    日，比較修正前後之易科罰金折算標準，當以修正前之規定
    ，較有利於被告，應依刑法第二條第一項本文規定，適用修
    正前刑法第四十一條第一項前段規定（最高法院九十五年第
    八次刑事庭會議決議參照）。另修正後刑法施行前，刑法分
    則編有關罰金刑之貨幣單位係銀元；且依刑法分則編應處罰
    金者，應適用罰金罰鍰提高標準條例第一條、第四條之規定
    ，亦即應按各該具體條文制定或修正之時間先後，定其提高
    之倍數。惟被告行為後，刑法施行法增訂第一條之一，於九
    十五年六月十四日經總統公布，並自同年七月一日起施行；
    該條規定：「中華民國九十四年一月七日刑法修正施行後，
    刑法分則編所定罰金之貨幣單位為新臺幣。九十四年一月七
    日刑法修正時，刑法分則編未修正之條文定有罰金者，自九
    十四年一月七日刑法修正施行後，就其所定數額提高為三十
    倍。但七十二年六月二十六日至九十四年一月七日新增或修
    正之條文，就其所定數額提高為三倍」。亦即自九十五年七
    月一日起，刑法分則編所定罰金之貨幣單位，由銀元改為新
    臺幣。惟刑法施行法第一條之一係替代罰金罰鍰提高標準條
    例部分條文，與經換算後，該條例所定之罰金額度相同，僅
    係貨幣單位由銀元改為新臺幣，不發生有利、不利之問題，
    亦非法律變更刑度之條文，無比較新舊法之問題，併予敘明
    。
三、核被告所為，係犯刑法第二百八十四條第一項前段過失傷害
    罪。爰審酌被告同為酒醉，仍同意酒後顯然已無法安全駕駛
    動力交通工具之丁○○駕駛其所有之上開汽車，併同丁○○
    之過失造成告訴人丙○○受傷，嗣後丁○○已與告訴人達成
    民事和解賠償新台幣（下同）三十五萬元，其中償付之二十
    萬元則係被告上揭車輛之保險理賠，另被告拒絕告訴人對之
    單獨之賠償請求，及被告犯罪後態度等一切情狀，量處如主
    文所示之刑，並依中華民國九十六年罪犯減刑條例第二條第
    一項第三款規定，減其刑期二分之一，並諭知易科罰金之折
    算標準。
據上論斷，應依刑事訴訟法第二百九十九條第一項前段，中華民
國九十六年罪犯減刑條例第二條第一項第三款、第七條、第九條
，刑法第二百八十四條第一項前段、修正前刑法第四十一條第一
項前段，刑法施行法第一條之一，廢止前罰金罰鍰提高標準條例
第二條，判決如主文。
本案經檢察官甲○○到庭執行職務
中　　華　　民　　國　　96　　年　　12　　月　　4　　日
　　　　　　　　　   交通法庭   審判長 法　官　陳顯榮
                                       法  官  柯顯卿
                                       法  官  鍾邦久
以上正本證明與原本無異。
如不服本判決應於收受本判後10日內向本院提出上訴書狀，並應
敘述具體理由。如未敘述上訴理由者，應於上訴期間屆滿後20日
內向本院補提理由書狀（均須按他造當事人之人數附繕本）「切
勿逕送上級法院」。
  　　　　　　　　　　　        　　　　書記官　陳慧玲
中　　華　　民　　國　　96　　年　　12　　月　　10　　日
附錄本件論罪科刑依據之法條：
中華民國刑法第284條第1項前段（過失傷害罪）
因過失傷害人者，處 6 月以下有期徒刑、拘役或 5 百元以下罰
金，致重傷者，處1年以下有期徒刑、拘役或5百元以下罰金。
